【裁判字號】    99,消債更,247
【裁判日期】    991112
【裁判案由】    更生事件
【裁判全文】
臺灣板橋地方法院民事裁定           99年度消債更字第247號
聲  請  人  甲○○
訴訟代理人  陳瑞和律師
上列當事人因消費者債務清理事件，聲請更生，本院裁定如下：
      主    文
聲請駁回。
聲請程序費用由聲請人負擔。
      理    由
一、本件聲請意旨略以：聲請人因在無限空間美髮院上班，因該
    美髮院倒閉致聲請人失業，故聲請實有不可歸責於己之事由
    致履行顯有重大困難，又聲請人無擔保或無優先權之債務總
    額未逾新臺幣（下同）1,200萬元，復未經法院裁定開始清
    算程序或宣告破產，爰向法院聲請更生等語。
二、按債務人聲請更生，應提出財產及收入狀況說明書及其債權
    人、債務人清冊，上開財產及收入狀況說明書，應表明下列
    事項，並提出證明文件：一財產目錄，並其性質及所在地。
    二最近五年是否從事營業活動及平均每月營業額。三收入及
    必要支出之數額、原因及種類。四依法應受債務人扶養之人
    ，消費者債務清理條例（下稱消債條例）第43條第1 項、第
    6 項分別定有明文。次按債務人依本條例第43條第6 項第3
    款、第81條第4 項第3 款規定所表明之必要支出數額，係指
    包括膳食、衣服、教育、交通、醫療、稅賦開支、全民健保
    、勞保、農保、漁保、公保、學生平安保險或其他支出在內
    之所有必要支出數額；債務人依本條例第43條第6 項第4 款
    、第81條第4 項第4 款規定所表明依法應受債務人扶養之人
    ，除應記載該受扶養人外，尚應記載依法應分擔該扶養義務
    之人數及債務人實際支出之扶養金額，消債條例施行細則第
    21條第5 項、第6 項亦分別規定甚明。再按債務人與金融機
    構協商成立者，不得聲請更生或清算，但因不可歸責於己之
    事由，致履行顯有重大困難者，不在此限，消債條例第151
    條第5 項定有明文。依其立法理由可知，債務清償方案成立
    後，應由債務人按其條件履行，須於其後發生情事變更，在
    清償期間收入或收益不如預期，致該方案履行困難甚或履行
    不能，因不可歸責於己，始能聲請更生或清算。且此項規定
    旨在避免債務人任意毀諾已成立之協商，濫用更生或清算之
    裁判上債務清理程序，蓋以債務清償方案係經當事人行使程
    序選擇權所為之債務清理契約，債務人應受該成立之協定所
    拘束。又聲請更生或清算不合程序或不備其他要件者，法院
    應以裁定駁回之，但其情形可以補正者，法院應定期間先命
    補正，復為消債條例第8 條所明定。
三、聲請人前於95年間即與最大債權金融機構中國信託商業銀行
    股份有限公司成立協商債務清償方案，約定自民國95年6 月
    起，分120 期，利率9.88％，每月以21,705元清償債務，至
    全部清償為止，惟聲請人僅履行10期後即行毀諾，此有中國
    信託商業銀行陳報狀附卷可參。是以聲請人聲請更生，須具
    備有不可歸責於己致履行顯有重大困難之事由及其他合法要
    件始可。經查：
  (一)本件聲請人聲請更生，經核其所檢附之資料，內容尚未齊備
    ，而有依上開消債條例第8 條規定命補正之必要，經本院於
    99年9 月10日以民事裁定命聲請人陳報美髮院倒閉日期、97
    年度綜合所得稅各類所得資料清單、財產歸屬資料清單及聲
    請前5年內之勞工保險投保資料表等事項，該裁定已於99年9
    月10日送達於聲請人，有送達證書在卷可稽，惟聲請人收受
    後迄今仍未補正，揆諸首開說明，於法未合，自應駁回本件
    更生之聲請。
  (二)另聲請人主張其毀諾主因係因美髮院倒閉等語，惟聲請人並
    未陳述有關美髮院倒閉之事宜，僅空言表示上情，實無法證
    明美髮院倒閉與毀諾間有何關聯。況本院亦前以裁定命聲請
    人補正相關文件，惟聲請人迄今未補正，實無法斷定美容倒
    閉與毀諾之間有何因果關係。況依聲請人陳報其聲請前2 年
    內收入，聲請人於97年1 月1 日至98年12月31日止，其每月
    薪資均為22,000至23,000元不等，惟觀諸債權銀行中國信託
    商業銀行於99年9 月27日所提陳報狀之聲請人財務資料所載
    ，聲請人於協商當時每月薪資僅為18,000元，尚得能依前開
    協商結果履行長達10期，足見聲請人目前應更有依協商金額
    履行之能力，是以聲請人於本件協商成立後，顯無不可歸責
    之事由致履行顯有重大困難情事，應堪認定。
四、綜上所述，本件聲請人既未依本院上開裁定之內容予以補正
    正，復經本院審酌後認無「不可歸責於己之事由致履行顯有
    重大困難」情事存在，則其聲請本件更生，自不應准許。爰
    裁定如主文。
中    華    民    國    99    年    11    月    12    日
                  民事第二庭    法  官  連育群
以上正本證明與原本無異。
如不服本裁定，應於裁定送達後10日內，以書狀向本院提出抗告
，並繳納抗告費新臺幣1千元。
中    華    民    國    99    年    11    月    12    日
                                書記官  溫婷雅

司法院資訊處製作；財團法人民間司法改革基金會備份。
